臺灣高等法院刑事判決
111年度交上易字第308號
上  訴  人  臺灣桃園地方檢察署檢察官
被      告  黃珀信


上列上訴人因被告公共危險案件，不服臺灣桃園地方法院110年
度審交易字第540號，中華民國111年6月24日第一審判決（起訴
案號：臺灣桃園地方檢察署110年度偵字第37617號），提起上訴
，本院判決如下：
    主  文
原判決撤銷。
黃珀信吐氣所含酒精濃度達每公升零點二五毫克以上而駕駛動力
交通工具，累犯，處有期徒刑玖月。
    事  實
一、黃珀信於民國110年9月21日中午12時許起至同日下午1時許
    止，在桃園市龜山區文化一路近A7捷運站某工地內飲用金牌
    啤酒1瓶半後，明知飲酒吐氣所含酒精濃度達每公升0.25毫
    克以上，不得駕駛動力交通工具，竟未待其體內酒精濃度消
    退，於同日下午1時20分許，自該處騎乘車牌號碼000-000號
    普通重型機車上路。嗣於同日下午2時55分許，行經桃園市○
    ○區○○街000號前，因未依規定打方向燈而為警攔檢稽查，並
    於同日下午3時1分許，經警以酒精濃度測試器測得其吐氣所
    含酒精濃度達每公升1.13毫克，而查悉上情。
二、案經桃園市政府警察局龜山分局報告臺灣桃園地方檢察署檢
    察官偵查起訴。
    理  由
一、證據能力
    本院以下援引之非供述證據，被告黃珀信於本院審理中經合
    法傳喚無正當理由雖未到庭表示意見，惟檢察官於本院審理
    時對於該等證據均稱沒有意見而未爭執證據能力（見本院卷
    第48頁），被告於原審對於此等證據亦均表示沒有意見而未
    爭執證據能力（見原審卷第132頁），且無證據證明係公務
    員違背法定程序所取得，亦無顯有不可信之情況或不得作為
    證據之情形，復經本院依法踐行調查證據之程序，依刑事訴
    訟法第158條之4反面解釋，均具有證據能力。 
二、認定事實所憑之證據及理由  
    被告於本院審理時經合法傳喚未到庭，惟上揭事實，業據被
    告於警詢、偵查及原審均坦承不諱（見偵卷第10至11、61至
    62頁、原審卷第128、133頁），且有酒精測定紀錄表、呼氣
    酒精測試器檢定合格證書、桃園市政府警察局舉發違反道路
    交通管理事件通知單、車輛詳細資料報表、被告騎乘機車之
    蒐證照片等在卷可稽（見偵卷第13至14、21、29至30頁），
    足認被告上開任意性自白確與事實相符，堪予採信。從而，
    本案事證明確，被告上開犯行堪予認定，應依法論科。
 三、新舊法比較
　　按行為後法律有變更者，適用行為時之法律。但行為後之法
    律有利於行為人者，適用最有利於行為人之法律，刑法第2
    條第1項定有明文。查被告行為後，刑法第185條之3第1項第
    1款公共危險罪之規定，於111年1月28日經總統以華總一義
    字第11100012101號令修正公布，並於同年1月30日施行。修
    正前刑法第185條之3第1項第1款條文為：「駕駛動力交通工
    具而有下列情形之一者，處二年以下有期徒刑，得併科二十
    萬元以下罰金（依刑法施行法第1條之1第1項規定為新臺幣2
    0萬元）：一、吐氣所含酒精濃度達每公升零點二五毫克或
    血液中酒精濃度達百分之零點零五以上。」，修正後條文則
    為：「駕駛動力交通工具而有下列情形之一者，處三年以下
    有期徒刑，得併科三十萬元以下罰金（依刑法施行法第1條
    之1第1項規定為新臺幣30萬元）：一、吐氣所含酒精濃度達
    每公升零點二五毫克或血液中酒精濃度達百分之零點零五以
    上。」，修正後規定之構成要件並未變更，僅提高刑度，茲
    比較新舊法結果，自以修正前規定對被告較為有利，依刑法
    第2條第1項前段，應適用行為時即修正前刑法第185條之3第
    1項規定對被告論罪科刑。
四、法律適用
㈠核被告所為，係犯修正前刑法第185條之3第1項第1款之吐氣所
  含酒精濃度達每公升0.25毫克以上而駕駛動力交通工具罪。
㈡刑之加重減輕
⒈按刑法第47條第1項規定：「受徒刑之執行完畢，或一部之執行
  而赦免後，5年以內故意再犯有期徒刑以上之罪者，為累犯，
  加重本刑至二分之一。」有關累犯加重本刑部分，不生違反憲
  法一行為不二罰原則之問題。惟其不分情節，基於累犯者有其
  特別惡性及對刑罰反應力薄弱等立法理由，一律加重最低本刑
  ，於不符合刑法第59條所定要件之情形下，致生行為人所受之
  刑罰超過其所應負擔罪責之個案，其人身自由因此遭受過苛之
  侵害部分，對人民受憲法第8條保障之人身自由所為限制，不
  符憲法罪刑相當原則，牴觸憲法第23條比例原則。於此範圍內
  ，有關機關應自本解釋公布之日起2年內，依本解釋意旨修正
  之。於修正前，為避免發生上述罪刑不相當之情形，法院就該
  個案應依本解釋意旨，裁量是否加重最低本刑（司法院大法官
  釋字第775號解釋意旨參照）。至如何能避免發生「罪刑不相
  當」之情形，自應審酌犯罪行為人之前、後案之犯罪類型、行
  為態樣是否相同或類似；前案執行完畢與後案發生之時間相距
  長短；前案是故意或過失所犯；前案執行是入監執行完畢，抑
  或易科罰金或易服社會勞動而視為執行完畢；前、後案對於他
  人生命、身體、財產等法益侵害情形如何等具體個案各種因素
  ，再兼衡後案犯罪之動機、目的、計畫、犯罪行為人之年齡、
  性格、生長環境、學識、經歷、反省態度（即後案之行為內涵
  及罪責是否明顯偏低）等情綜合判斷，以觀其有無特別惡性或
  對刑罰反應力薄弱而決定是否依累犯規定加重最低本刑（最高
  法院108年度台非字第176號判決意旨參照）。
⒉按被告刑案資料查註紀錄表、前案紀錄表，係由司法、偵查機
  關相關人員依憑原始資料所輸入之前案紀錄，並非被告前案徒
  刑執行完畢之原始證據，而屬派生證據。倘當事人對於該派生
  證據之同一性或真實性發生爭執或有所懷疑時，固應提出原始
  證據或為適當之調查，以確保內容之同一、真實；惟當事人如
  已承認該派生證據屬實，或對之無爭執，而法院復已對該派生
  證據依法踐行調查程序，即得採為判斷之依據，最高法院111
  年度台上字第3143號判決亦採相同見解可參。經核卷附被告刑
  案查註紀錄表（附於偵卷第45至53頁）、本院被告前案紀錄表
  （附於原審審交易卷第11至21頁、本院卷第21至31頁），業經
  公訴人提出並引用為證明被告為累犯之依據，原審已於審理程
  序將本院被告前案紀錄表提示予當事人並告以要旨，被告、檢
  察官均表示沒有意見（見原審審交易卷第133頁），於本院審
  理中亦將前開被告刑案查註紀錄表（內容與本院被告前案紀錄
  表大致相同）、本院被告前案紀錄表提示並告以要旨，經檢察
  官表示無意見（見本院卷第50頁)，至被告經合法傳喚無正當
  理由未到庭，自不待其陳述而為審理，堪認當事人對於其上所
  載被告前案紀錄之同一性或真實性均無爭執，依據前開說明，
  自均得採為判斷之依據。
⒊查被告前因多次犯公共危險案件，①經臺灣新北地方法院以107
  年度交簡字第1402號判決判處有期徒刑6月，如易科罰金，以
  新臺幣（下同）1千元折算1日確定；②經原審法院以107年度審
  交簡字第232號判決各處有期徒刑6月，如易科罰金，1千元折
  算1日，均併科罰金3萬元（2罪）確定；③經原審法院以107年
  度審交易字第897號判決判處有期徒刑7月確定；上開4罪有期
  徒刑部分，經原審法院以108年度聲字第965號裁定應執行有期徒
  刑1年9月確定；又因妨害公務案件，由原審法院以108年度桃
  簡字第442號判決判處有期徒刑2月確定，經接續執行後，於10
  9年4月21日假釋付保護管束，於109年12月16日保護管束期滿
  未經撤銷假釋，視為執行完畢等情，有被告刑案查註紀錄表（
  見偵卷第45至53頁）、本院被告前案紀錄表（見本院卷第21至
  31頁）在卷可稽，檢察官於起訴書，本院審理時主張被告成立
  累犯事實，堪認無訛。是被告於受徒刑執行完畢後5年內，故
  意再犯本案有期徒刑以上之罪，已符合刑法第47條第1項所定
  之累犯要件。公訴人於起訴書、本院審理時已主張被告構成累
  犯之前科事實，並提出前述事證釋明前案累犯情形，主張前已
  有多次酒後駕車前案紀錄，仍再犯本件相同罪名之案件，而請
  求本院依累犯規定加重其刑（見本院卷第50頁），本院審酌被
  告前因犯公共危險罪，先後多次經法院判處罪刑確定，並執行
  完畢，竟仍未能警惕，再犯本案相同罪名之公共危險犯行，顯
  見被告前所受刑罰執行，未能收警惕遏阻之效，被告猶一再酒
  後騎車，顯現其對於酒後騎車可能危害自身及其他用路人生命
  、身體及財產毫不在意之心態，行為具有特別惡性，且足認被
  告對刑罰之感受力明顯薄弱，是公訴人主張被告應構成累犯，
  請求本院依累犯併加重被告之刑，應屬有據，爰依刑法第47條
  第1項規定及司法院釋字第775號解釋意旨加重其刑。　
五、撤銷改判及量刑審酌事項
㈠原審以被告所犯事證明確，據以論罪科刑，固非無見。惟本案
  被告犯行合於累犯規定，且依上開說明，已由檢察官主張並具
  體指出證明方法，原審未論被告累犯，僅依刑法第57條第5款
  予以審酌，尚有未洽，檢察官執此提起上訴，為有理由，應由
  本院將原判決予以撤銷改判。　
㈡爰以行為人之責任為基礎，審酌被告明知不得酒駕，猶持僥倖
  心理，於飲用酒類後，貿然騎乘機車上路，缺乏尊重其他用路
  人生命、財產安全之觀念，並經警測得其吐氣所含酒精濃度高
  達每公升1.13毫克之情節，所為罔顧公眾安全，兼衡其犯後坦
  承犯行，態度尚可，且本次犯行幸未肇事致他人受傷，暨其犯
  罪之動機、目的，自陳為高職肄業之智識程度、職業工、家庭
  經濟狀況勉持（見偵卷第9頁)等一切情狀，量處如主文第2項
  所示之刑。
六、被告經合法傳喚，於本院審理期日無正當理由未到庭，爰不
    待其陳述，逕行判決。　　
據上論斷，應依刑事訴訟法第371條、第369條第1項前段、第364
條、第299條第1項前段，判決如主文。
本案經檢察官楊挺宏提起公訴，檢察官李孟亭提起上訴，檢察官
劉異海到庭執行職務。
中　　華　　民　　國　　111 　年　　11　　月　　30　　日
                  刑事第十八庭  審判長法  官  何俏美
                                      法  官  陳海寧
                                      法  官  葉乃瑋
以上正本證明與原本無異。
不得上訴。
                                      書記官  程欣怡
中　　華　　民　　國　　111 　年　　11　　月　　30　　日
附錄：本案論罪科刑法條全文　　　　　　　　　　　　　　　
修正前中華民國刑法第185條之3
駕駛動力交通工具而有下列情形之一者，處2年以下有期徒刑，
得併科20萬元以下罰金：
一、吐氣所含酒精濃度達每公升0.25毫克或血液中酒精濃度達百
    分之0.05以上。
二、有前款以外之其他情事足認服用酒類或其他相類之物，致不
    能安全駕駛。
三、服用毒品、麻醉藥品或其他相類之物，致不能安全駕駛。
因而致人於死者，處3年以上10年以下有期徒刑；致重傷者，處1
年以上7年以下有期徒刑。
曾犯本條或陸海空軍刑法第54條之罪，經有罪判決確定或經緩起
訴處分確定，於5年內再犯第1項之罪因而致人於死者，處無期徒
刑或5年以上有期徒刑；致重傷者，處3年以上10年以下有期徒刑
。